【裁判字號】    95,上訴,937
【裁判日期】    950928
【裁判案由】    違反毒品危害防制條例
【裁判全文】
臺灣高等法院臺南分院刑事判決         95年度上訴字第937號
上  訴  人
即  被  告  甲○○
上列上訴人因違反毒品危害防制條例案件，不服臺灣雲林地方法
院95年度訴字第470號中華民國95年8月4日第一審判決（起訴案
號：臺灣雲林地方法院檢察署95年度毒偵字第607號），提起上
訴，本院判決如下：
    主  文
上訴駁回。
    事  實
一、甲○○前有竊盜、贓物、恐嚇、違反麻醉藥品管理條例、毒
    品危害防制條例案件，於民國83年間因違反麻醉藥品管理條
    例案件，經臺灣雲林地方法院判處應執行有期徒刑6年8月，
    於86年5月12日因縮短刑期假釋出監，而於假釋交付保護管
    束期間，於89年間更犯贓物罪，經上開法院判處有期徒刑3
    月，最近一次於90年間又犯毒品危害防制條例案件、竊盜罪
    ，分別經臺灣雲林地方法院、臺灣南投地方法院判處有期徒
    刑9月、7月、6月，而與上開贓物罪更定應執行刑1年10月確
    定，並接續在執行撤銷假釋之殘刑3年又18日後，於94年6月
    8 日因縮短刑期假釋出監，而於94年10月14日假釋期滿未經
    撤銷視為執行完畢。
二、甲○○因施用毒品案件，經依臺灣雲林地方法院87年度毒聲
    字第403號裁定送觀察勒戒後，認無繼續施用毒品之傾向，
    由臺灣雲林地方法院檢察署檢察官於87年12月7日，以87年
    度偵字第5141號不起訴處分，復於89年間，因施用第一級、
    第二級毒品案，由上開法院以89年度毒聲字第1488號裁強制
    戒治，復經同院以90年度毒聲字第559號裁定停止戒治，而
    於90年6月20日停止戒治出所並付保護管束，於90年11月10
    保護管束期滿未經撤銷，依法視為強制戒治執行完畢。
三、詎甲○○仍未戒除毒癮，明知海洛因、安非他命，係屬毒品
    危害防制條例所明定之第一級、第二級毒品，不得持有及施
    用，竟分別基於施用第一級毒品海洛因、第二級毒品安非他
    命之犯意，於前開強制戒治執行完畢釋放後五年內：
（一）復基於施用第一級毒品之犯意，於95年4月29日採尿時起
      回溯72小時內之某時，在不詳地點，以不詳方式，施用第
      1級毒品海洛因一次。
（二）另基於施用第二級毒品安非他命之概括犯意，自95年4月
      27日18時許起至95年4月28日19時許止，在雲林縣斗六市
      受天宮旁公園廁所內，以將安非他命放入玻璃球內燒烤吸
      食其煙之方式，連續施用第2級毒品安非他命多次。
（三）嗣於95年4月29日10時50分許，在雲林縣林內鄉○○村○
      ○路21之1號前為警查獲，並扣得第2級毒品安非他命6小
      包（驗後餘重共1.0235公克），經帶回警局採尿送驗，檢
      出「嗎啡及甲基安非他命」陽性反應，始悉上情。
四、案經雲林縣警察局移送臺灣雲林地方法院檢察署檢察官偵查
    起訴。
    理  由
一、上訴人即被告甲○○經合法傳喚，於本院審理時無正當理由
    不到庭，惟查上揭事實，業據被告於原審時坦承不諱，並當
    庭為認罪之表示（見原審卷第31頁）。而被告經警查獲親自
    採集之尿液，送詮昕科技股份有限公司檢驗結果呈嗎啡、甲
    基安非他命陽性反應，此有上開公司濫用藥物尿液檢驗報告
    一紙（見偵查卷第26頁）、雲林縣警察局查獲毒品嫌犯尿液
    送驗真實姓名對照表一紙在卷可稽（見警卷第6頁）。而扣
    案之顆粒六包經鑑驗結果：扣押物確實有甲基安非他命成分
    （淨重1.0915公克，取樣0.0680公克，驗後餘重1.0235公克
    ），亦有憲兵司令部刑事鑑識中心鑑驗通知書95安鑑字第
    00964號鑑驗通知書附卷可按（見偵查卷第28頁），復有上
    開扣案之甲基安非他命6小包可資佐證，被告上揭自白核與
    事實相符。
二、又被告因施用毒品案件，經依臺灣雲林地方法院87年度毒聲
    字第403號裁定送觀察勒戒後，認無繼續施用毒品之傾向，
    由臺灣雲林地方法院檢察署檢察官於87年12月7日，以87年
    度偵字第5141號不起訴處分，復於89年間，因施用第一級、
    第二級毒品案，由上開法院以89年度毒聲字第1488號裁強制
    戒治，復經同院以90年度毒聲字第559號裁定停止戒治，而
    於90年6月20日停止戒治出所並付保護管束，於90年11月10
    日保護管束期滿未經撤銷，依法視為強制戒治執行完畢。亦
    有臺灣高等法院被告前案紀錄表及上揭不起訴處分書各一份
    在卷足憑，而堪認定。
三、綜上，本件事證明確，被告前揭於強制戒治執行完畢五年內
    ，施用第一級毒品海洛因一次、施用第二級毒品安非他命多
    次之犯行，堪以認定，應依法論科。
四、查刑法業以中華民國九十四年二月二日總統華總一義字第09
    400014901號令修正公布第1～3、5、10、11、15、16、19、
    25～27、第四章章名、28～31、33～38、40～42、46、47
    、49、51、55、57～59、61～65、67、68、74～80、83～
    90、91-1、93、96、98、99、157、182 、220、2 22、225
    、229-1、231、231-1、296-1、297、315-1、315-2、316
    、341、343條條文；增訂第40-1、75-1條條文；刪除第56、
    81、94、97、267、322、327、331、340、345、350條條文
    ；並自九十五年七月一日施行。被告行為後，其應適用之相
    關法律已有變更，茲就與本案適用有關之條文，比較說明如
    下：
（一）按刑法第二條第一項所稱之法律，係指刑罰所依存的整體
      法律狀態，故法律有變更應指足以影響行為的可罰性與法
      律效果的法令因修正或廢止而有所變更而言。所以刑法法
      律變更概念，應界定在法律規定的改變，足以影響刑罰權
      判斷者而言，刑法總則的變更，自然會影響到個別犯罪的
      成立，乃至於法律效果的結構，自屬法律變更，應為新舊
      法之比較。而刑法修正之後，原屬連續犯、牽連犯之數個
      犯罪行為，依新法應數罪併罰，比較修正前之規定，可依
      裁判上一罪論處，顯然修正前之規定有利於被告，如仍依
      修正後之規定，對於被告極為不利，從而，解釋上對於刑
      法第二條之解釋，應包括此種影響罪刑加重之規定，被告
      所涉連續施用第二級毒品罪自應適用修正前連續犯之規定
      較為有利。
（二）刑法定執行刑部分：查被告行為後，刑法第五十一條第五
      款已修正數罪併罰定其應執行者：「宣告多數有期徒刑者
      ，於各刑中之最長期以上，各刑合併之刑期以下，定其刑
      期。但不得逾三十年」，與舊法規定之數罪併罰定其應執
      行者：「宣告多數有期徒刑者，於各刑中之最長期以上，
      各刑合併之刑期以下，定其刑期。但不得逾二十年」之規
      定相較，自以舊法規定之定應執行刑之上限為二十年對行
      為人較為有利，此為影響行為人刑罰之法律效果。是被告
      行為後法律已有所變更，經比較新舊刑法第五十一條第五
      款之規定，應依刑法第二條第一項前段之規定，適用最有
      利於被告之修正前行為時法，而定其應執行之刑。
（三）修正前刑法第47條原規定：受有期徒刑之執行完畢或受無
      期徒刑或有期徒刑一部之執行而赦免後，五年以內再犯有
      期徒刑以上之罪者，為累犯，加重本刑至二分之一，修正
      後變更為第1項規定：受徒刑之執行完畢，或一部之執行
      赦免後，五年以內故意再犯有期徒刑以上之罪者，為累犯
      ，加重本刑至二分之一。增訂第2項規定；第九十八條第
      二項關於強制工作而免其刑之執行者，於受強制工作處分
      之執行完畢或一部之執行而免除者，五年以內故意再犯有
      期徒刑以上之罪者，以累犯論。本件被告行為後，上開法
      條雖有修正或增訂，惟仍應以被告行為時之刑法第47條規
      定論處。
五、按海洛因、安非他命分屬毒品危害防制條例第2條第2項第1
    款、第2款所規定之第一級、第二級毒品。核被告所為，係
    違反毒品危害防制條例第10條第1項之施用第一級毒品海洛
    因、同條例第10條第2項施用第二級安非他命罪。其持有第
    一級毒品海洛因、第二級毒品安非他命之低度行為，已為其
    施用第一級毒品海洛因、第二級毒品安非他命之高度行為所
    吸收，故不另論罪。又被告施用第二級毒品安非他命之先後
    多次之犯行，均時間緊接，所犯係犯罪構成要件相同之罪名
    ，顯係基於概括之犯意反覆為之，為連續犯，應依刑法第56
    條之規定，應論以一罪，並加重其刑。又被告前有竊盜、贓
    物、恐嚇、違反麻醉藥品管理條例、毒品危害防制條例案件
    ，於民國83年間因違反麻醉藥品管理條例案件，經臺灣雲林
    地方法院判處應執行有期徒刑6年8月，於86年5月12日因縮
    短刑期假釋出監，而於假釋交付保護管束期間，於89年間更
    犯贓物罪，經上開法院判處有期徒刑3月，最近一次於90年
    間又犯毒品危害防制條例案件、竊盜罪，分別經臺灣雲林地
    方法院、臺灣南投地方法院判處有期徒刑9月、7月、6月，
    而與上開贓物罪更定應執行刑1年10月確定，並接續在執行
    撤銷假釋之殘刑3年又18日後，於94年6月8日因縮短刑期假
    釋出監，而於94年10月14日假釋期滿未經撤銷視為執行完畢
    ，有臺灣高等法院被告全國前案紀錄表在卷可憑，其於5年
    內故意再犯本件最重本刑有期徒刑以上之罪，為累犯，應依
    刑法第47條規定，對於施用第一級毒品罪部分加重其刑，對
    施用第二級毒品罪部分並遞加之。被告所犯上開二罪，犯意
    各別，構成要件不同，應予分論併罰。
六、原判決以被告罪證明確，因予適用毒品危害防制條例第10條
    第1項、第2項、第18條第1項前段。修正後刑法第11條前段
    、第2條第1項、修正前第47條、第56條、第51條第5款之規
    定，並審酌被告僅有國小畢業學歷，以泥水工為業，被告與
    父母親及一個女兒同住，女兒就讀國小。被告因毒品被判刑
    入監，假釋出監後，再度吸毒而被撤銷假釋而入監，前後因
    毒品案件共執行7、8年以上，人生許多美好時光在監獄內蹉
    跎，竟仍不能下定決心戒毒，一再繼續施用毒品，沒有覺悟
    毒品是家破人亡的不歸路，也沒有警惕吸毒是國內愛滋病最
    重要的傳染管道，實應促其深切反省，再考量被告犯罪之動
    機、目的、品行，智識程度、所生之危害及犯罪後之態度等
    一切情狀，分別量處有期徒刑9月、7月，並定應執行刑1年3
    月，以示懲戒。扣案之第2級毒品安非他命6包（驗後餘重共
    1.0235公克）為違禁品，包裝袋（6只）使用後無法徹底分
    離，應一併依毒品危害防制條例第18條第1項前段沒收銷燬
    之。
七、本院經核，原判決認事用法，均無違誤，量刑亦稱妥適。上
    訴意旨任意指摘原判決不當，應屬無據。又被告有上述施用
    第一級毒品海洛因、第二級毒品安非他命之習性，經觀察、
    勒戒、強制戒治後尚無法戒斷毒癮，再之屢犯本罪，足見被
    告戒毒意志不堅，成癮性極深，原判決審酌此情分別量處上
    開徒刑，本院認原判決量刑符合罪刑相當原則，被告上訴，
    核無理由，應予駁回。
八、被告經合法傳喚，無正當理由不到庭，本院不待其陳述，逕
    行判決。
據上論結，應依刑事訴訟法第368條、第371條，判決如主文。
本案經檢察官邱克斌到庭執行職務。
中    華    民    國    95    年    9     月    28    日
                  刑事第二庭    審判長法  官  葉居正
                                      法  官  李文福
                                      法  官  吳森豐
以上正本證明與原本無異。
施用第一級毒品罪部分如不服本判決，應於收受本判決後十日內
向本院提出上訴書狀。其未敘述上訴理由者並得於提起上訴後十
日內向本院補提理由書狀（均須按他造當事人之人數附繕本）「
切勿逕送上級法院」。
施用第2級毒品罪部分不得上訴。
                                      書記官  李梅菊
中    華    民    國    95    年    9     月    28    日
附錄本案論罪法條：
毒品危害防制條例第10條
施用第一級毒品者，處 6 月以上 5 年以下有期徒刑。
施用第二級毒品者，處 3 年以下有期徒刑。


司法院資訊處製作；財團法人民間司法改革基金會備份。
